【裁判字號】    89,易,66
【裁判日期】    890427
【裁判案由】    偽造文書
【裁判全文】
臺灣花蓮地方法院刑事判決                            八十九年度易字第六六號
    公  訴  人  臺灣花蓮地方法院檢察署檢察官
    被      告  乙○○
右列被告因偽造文書案件，經檢察官提起公訴（八十八年度偵字第三四九一號），本
院判決如左：
    主  文
乙○○明知為不實之事項，而使公務員登載於職務上所掌之公文書，足以生損害於公
眾及他人，處有期徒刑參月，如易科罰金，以參佰元折算壹日。
    事  實
一、乙○○明知坐落花蓮縣吉安鄉○○段六地號土地（該土地係乙○○之父陳新義於
    民國七十八年間以生前贈與之方式信託登記予乙○○名下，實際協議為戊○○、
    乙○○、丙○○、丁○○、陳志豪、甲○○及陳新義七人共有，各持分七分之一
    ）之所有權狀係由丁○○保管，並未遺失，然為便於處分該筆土地，竟起犯意，
    於八十七年七月二十四日向花蓮縣花蓮地政事務所，以系爭土地權狀遺失為由，
    切結申請補發，致使無審查權且不知情之地政機關承辦人員將該上開因權狀遺失
    申辦補發之不實事項，登載於其職務上所掌土地登記簿謄本之其他登記事項欄上
    ，足以生損害於地政事務所業務管理之正確性及其他實際共有人。嗣於一個月之
    公告期間內，經甲○○、丁○○、丙○○等人向地政事務所提出異議後，該所始
    塗銷權狀補發之公告註記。
二、案經被害人丁○○、丙○○訴由台灣花蓮地方法院檢察署檢察官偵查起訴。
    理  由
一、訊據被告乙○○矢口否認上開犯行，於偵查中辯稱：「權狀有無遺失我不確定，
    權狀不是我父親保管，後來他過世時，權狀就不知在何處，不知由何人保管」云
    云，復辯稱：「權狀都由我保管，因權狀找不到，才去申請補發」云云。第查被
    告乙○○前辯稱自其父親過世後，即不知權狀置於何處，嗣卻以權狀由伊保管，
    因找不著始申請補發等詞置辯，稽其所為辯解已有前後矛盾之現象，已難憑信；
    復據證人戊○○於偵查中證稱：「父親死亡後，權狀由我交給太太，之後再交給
    丁○○保管，未曾由被告保管過，經兄弟協議，為絕爭議，才由陳舂蓮保管，此
    事被告知道」等語，核與告訴人丁○○、丙○○在偵查中所指訴之情節相符，況
    自被告與戊○○、丁○○、丙○○所書立之協議書觀之，除載明土地係由告訴人
    與被告等父母兄弟七人共有外，並明確記載土地所有權狀由其母甲○○保管，並
    非由被告所保管，此有協議書影本乙份在卷足參，而證人甲○○於本院審理時亦
    已到庭證稱：權狀係伊交給丁○○拿去銀行保管箱保管等語（見本院卷八十九年
    三月二十八日訊問筆錄）明確，故被告遍尋不著土地所有權狀，為何未向丁○○
    或甲○○查問，即貿然申請補發。此外，復有系爭土地登記謄本影本乙紙、花蓮
    縣花蓮地政事務所八八花地所一字第一三○七○號函及八九花地所一字第三四五
    七號函所附被告申請補發權狀之原始登記資料各乙份附卷可佐，堪認被告所辯無
    非事後卸責之詞，不足採信。本件事證已臻明確，被告犯行堪以認定。
二、核被告所為，係犯刑法第二百十四條之使公務員登載不實事項於公文書罪。爰審
    酌被告尚無前科，其犯罪之動機、手段尚屬單純，所生危害非鉅及犯罪後猶飾詞
    卸責，未能坦承錯誤等一切情狀，量處如主文所示之刑，並諭知易科罰金之折算
    標準，以示懲儆。
據上論結，應依刑事訴訟法第二百九十九條第一項前段，刑法第二百十四條、第四十
一條，罰金罰鍰提高標準條例第一條前段、第二條，判決如主文。
本案經檢察官許建榮到庭執行職務
中      華  民      國    八  十  九    年    四    月    二十七    日
                              臺灣花蓮地方法院刑事庭
                                  法  官  張  健  河
右正本證明與原本無異。
如對本判決不服，應於送達後十日內，向本院提出上訴狀。（應抄附繕本）告訴人或
被害人如對於本判決不服者，應具備理由請求檢察官上訴，其上訴期間之計算係以檢
察官收受判決正本之日期為準。
                                  法院書記官
中      華      民      國    八  十  九    年    四    月    二十八    日
附錄本案論罪科刑法律條文：
刑法第二百十四條：
明知為不實之事項，而使公務員登載於職務上所掌之公文書，足以生損害於公眾或他
人者，處三年以下有期徒刑、拘役或五百元以下罰金。


司法院資訊處製作；財團法人民間司法改革基金會備份。
